【裁判字號】    98,交抗,490
【裁判日期】    980729
【裁判案由】    聲明異議
【裁判全文】
臺灣高等法院高雄分院刑事裁定         98年度交抗字第490號
抗  告  人
即受處分人  甲○○
上列抗告人因違反道路交通管理處罰條例聲明異議案件，不服臺
灣高雄地方法院中華民國98年6 月25日裁定（98年度交聲字第16
32號），提起抗告，本院裁定如下：
    主  文
抗告駁回。
    理  由
一、本件抗告人聲明異議意旨略以：其犯公共危險案件，業經臺
    灣高雄地方法院檢察署檢察官予以緩起訴處分，並依指定向
    國庫支付新臺幣3 萬元，自不得再予罰鍰，爰請求撤銷原處
    分罰鍰部分等語。
二、按受處分人不服道路交通管理處罰條例第8 條所定主管機關
    所為之處罰者，得於接到裁決書之翌日起20日內，向管轄地
    方法院聲明異議；又聲明異議應以司法狀紙，敘述異議之理
    由，提出於原處分機關為之，原處分機關應於接受異議書狀
    後5 日內，將該案卷宗及有關證物，送交該管地方法院或其
    分院交通法庭；處理違反道路交通管理事件，有關文書送達
    之程序，依行政程序法之規定，道路交通管理處罰條例第87
    條第1 項、道路交通案件處理辦法第13條、違反道路交通管
    理事件統一裁罰基準及處理細則第5 條分別定有明文。次按
    行政程序法中文書送達，於應受送達人之住居所、事務所或
    營業所為之，但在行政機關辦公處所或他處會晤應受送達人
    時，得於會晤處所為之；於應送達處所不獲會晤應受送達人
    時，得將文書付與有辨別事理能力之同居人、受僱人或應送
    達處所之接收郵件人員；不能依前2 條規定為之者，得將文
    書寄存送達地之地方自治或警察機關，並作送達通知書兩份
    ，一份黏貼於應受送達人住居所、事務所、營業所或其就業
    處所門首，另一份交由鄰居轉交或置於該送達處所信箱或其
    他適當位置，以為送達，前項情形，由郵政機關為送達者，
    得將文書寄存於送達地之郵政機關，寄存機關自收受寄存文
    書之日起，應保存3 個月，行政程序法第72條第1 項、第73
    條第1 項、第74條分別定有明文。而行政機關依行政程序法
    而為文書之送達，專依該法律之規定，且該法並無準用民事
    訴訟法或刑事訴訟法關於寄存送達自寄存之日起10日生效規
    定之規定，是文書合法寄存送達後，當自寄存之日起即時生
    效（最高行政法院95年度裁字第634 號裁定、臺灣高雄高等
    行政法院94年度訴字第720 號裁定、法務部民國93年4 月13
    日法律字第0930014628號釋示參照）。又道路交通案件聲明
    異議之當事人居住於處罰機關所在之縣轄市者，不扣除在途
    期間，此觀法院訴訟當事人在途期間標準第4 條之規定自明
    。
三、本件原裁定以：異議人之住所為高雄市○○區○○街8 巷3
    弄6 之7 號8 樓，此異議人於聲明異議狀記載明確（見原審
    卷第1 頁）。而原處分機關高雄市政府交通局於民國（下同
    ）98年4 月17日所為高市交裁字第裁32-BO0000000號裁決書
    於98年4 月27日經郵亦按上址投遞，因無法會晤收件人，而
    將郵件寄存高雄文化中心郵局，並作郵務送達通知書2 份，
    1 份黏貼應受送達人門首，1 份置放送達人住所適當位置，
    以為送達，有原處分機關送達證書1 份附卷可稽（見原審卷
    第11頁），是該裁決書係以寄存送達方式送達異議人，且已
    依行政程序法第74條第1 項寄存送達之相關作業程序規定辦
    理之事實，堪以認定。依照上揭法條意旨及最高行政法院裁
    定、法務部函示意旨之說明，應自98年4 月27日即生合法送
    達之效力。異議人雖表示其於98年4 、5 月間人不在住所，
    遲於98年5 月中旬返家始看到寄存送達通知書，而到郵局領
    取該份裁決書等語，惟本件寄存送達之方式為合法之送達，
    異議人自不能以其人不在家等語而謂本件裁決書未合法送達
    。又本件異議人當時住所既在高雄市，且高雄市政府交通局
    所在地亦為高雄市，此觀上開記載原處分機關地址為高雄市
    楠梓區○○路71號3 樓之送達證書1 紙自明，依照上揭法院
    訴訟當事人在途期間標準第4 條之規定，自毋庸加計在途期
    間。準此，本件應自98年4 月27日起算20日，即98年5 月16
    日深夜24時前，均得向管轄地方法院或原處分機關聲明異議
    ，異議人既遲於98年6 月3 日始提出聲明異議狀，此有異議
    人聲明異議狀上收文章1 枚可證（見原審卷第1 頁），顯已
    逾越上開法定期間，自非適法，且不得補正，因而駁回抗告
    人在原審所為聲明異議。經核與法並無不合。
四、抗告意旨雖以：因所居住之處所無管理員收件，工作為雜工
    ，常在外地經常數週才能回家一趟，景氣環境不佳，工作須
    多方去找，因此收信件時間常受耽誤，本件實係因抗告人當
    時不在國內無法託人辦理所致，請求法外開恩等語前來，提
    起本件抗告。惟抗告人所執上開事由縱令屬實，亦係抗告人
    個人之怠忽所致，無從阻斷合法送達之效力，是抗告人執上
    開事由提起抗告，並無理由，應予駁回。
五、據上論結，應依道路交通案件處理辦法第26條，刑事訴訟法
    第412 條，裁定如主文。
中    華    民    國    98    年    7     月    29    日
                   刑事第四庭   審判長法  官  蕭權閔
                                      法  官  陳吉雄
                                      法  官  李嘉興
以上正本證明與原本無異。
不得再抗告。
中    華    民    國    98    年    7     月    29    日
                                      書記官  郭榮芳


司法院資訊處製作；財團法人民間司法改革基金會備份。
